臺灣彰化地方法院刑事判決　　　　　　　 96年度訴字第757號
公　訴　人　臺灣彰化地方法院檢察署檢察官
被　　　告　甲○○
　　　　　　　　　　（另案在臺灣彰化監獄執行中）
上列被告因違反毒品危害防制條例案件，經檢察官提起公訴（96
年度毒偵字第1428號），本院合議庭裁定由受命法官獨任進行簡
式審判程序，茲判決如下：
    主  文
甲○○施用第一級毒品，累犯，處有期徒刑玖月。
    犯罪事實
一、甲○○曾於民國92年間因施用第1 、2 級毒品案件，經本院
    以92年度訴字第693 號刑事判決分別判處有期徒刑8 月、5
    月，應執行有期徒刑1 年確定，另因公共危險案件，經本院
    以92年度交訴字第69號刑事判決判處有期徒刑10月確定，上
    揭3 罪經聲請本院裁定應執行有期徒刑1 年8 月確定後，經
    移送執行，於94年8 月9 日因縮刑期滿執行完畢。其前於87
    年間因施用毒品案件，經本院以87年度訴字第397 號裁定送
    勒戒處所觀察、勒戒後，認無繼續施用毒品傾向，於87年6
    月5 日觀察、勒戒執行完畢釋放，經本院以87年度訴字第39
    7 號刑事判決免刑確定，復於前揭觀察、勒戒執行完畢釋放
    5 年內，於92年間因施用第1 、2 級毒品案件，經本院以92
    年度毒聲字第328號裁定送勒戒處所觀察、勒戒後，認有繼
    續施用毒品傾向，經本院以92年度毒聲字第996號裁定令入
    戒治處所施以強制戒治，惟於93年1月9日施行之新修正毒品
    危害防制條例第35條第1項規定，強制戒治中之案件，適用
    修正後之規定，該強制戒治不能繼續執行，另由臺灣彰化地
    方法院檢察署檢察官以92年度戒執2字第370號法律修正行政
    報結，並未繼續執行強制戒治，且提起公訴，經本院於92年
    6月19日以92年度訴字第693號刑事判決分別判處有期徒刑8
    月、5月，應執行有期徒刑1年，並於92年7月11日確定。詎
    其不知悔改，明知海洛因業經公告為毒品危害防制條例第2
    條第2項第1款所列管之第1級毒品，不得非法持有、施用，
    於前揭觀察、勒戒執行完畢釋放後5年內，於92 年間再犯施
    用毒品案件，經法院判處罪刑確定後，復基於施用第1級毒
    品海洛因之犯意，於96年2月13日晚上11時許，在其位於彰
    化縣溪州鄉○○村○○路○段105號住處內，將海洛因摻水以
    注射針筒注入體內之方式，施用第1級毒品海洛因1次。嗣經
    警方於96年2月14日下午5時40分，在其上址住處後門，因其
    另案通緝中而查獲，且於96年2月14日晚上7時30分採尿送驗
    後，始知上情。
二、案經彰化縣警察局北斗分局報請臺灣彰化地方法院檢察署檢
    察官偵查起訴。
    理  由
一、本案被告甲○○所犯係死刑、無期徒刑、最輕本刑為3 年以
    上有期徒刑以外之罪，其於準備程序就前揭被訴事實為有罪
    之陳述，經受命法官告知簡式審判程序之旨，並聽取其與公
    訴人之意見後，本院認無不得或不宜改依簡式審判程序進行
    之處，爰依刑事訴訟法第273 條之1 第1 項、第284 條之1
    ，裁定本案由受命法官獨任進行簡式審判程序，合先敘明。
二、訊據被告對其於上揭時、地，施用第1 級毒品海洛因之事實
    ，於本院審理時（參見本院96年5 月7 日審判筆錄）坦承不
    諱。另查：
  (一)被告係於96年2 月14日晚上7 時30分，經臺灣彰化地方法院
    檢察署委託警方採集被告尿液送驗結果，呈嗎啡陽性反應，
    此有詮昕科技股份有限公司96年3 月7 日報告編號00000000
    號濫用藥物尿液檢驗報告及委託驗尿代號與真實姓名對照認
    證單各1 紙（參見臺灣彰化地方法院檢察署96年度毒偵字第
    1428號偵查卷宗第5 頁、第6 頁）附卷可稽，足見被告確有
    施用第1 級毒品海洛因之事實，應可認定。
  (二)按海洛因施用入人體後水解還原成嗎啡，再循嗎啡之代謝方
    式排出體外，業據行政院衛生署藥物食品檢驗局73藥檢壹字
    第030221號函說明綦詳，且依醫學臨床實驗及根據英國藥學
    會出版Isolation and Indentification of Drugs一書第29
    3 頁載明：海洛因經注射入人體後，在體內迅速水解成6 Mo
    noacety  Imorphine，再緩緩繼續水解成嗎啡，然後再循嗎
    啡之代謝方式排出，同書第431 至432 頁並載有：嗎啡經注
    射入人體後，約50％以上於8 小時內自尿中排出，至24小時
    排出約90％，但48小時後仍有微量可檢出等語。是依上開說
    明，佐以被告前揭尿液檢驗報告，被告自白於前揭時間，有
    施用第1 級毒品海洛因1 次等語，核與前揭事證相符，應堪
    採信。
  (三)施用第1 、2 級毒品為犯罪行為，毒品危害防制條例第10條
    定有處罰明文。故施用第1 、2 級毒品者，依前揭規定本應
    科以刑罰。惟基於刑事政策，對合於一定條件之施用者，則
    依同條例第20條、第23條之規定，施以觀察、勒戒及強制戒
    治之保安處分。毒品危害防制條例於92年7 月9 日修正公布
    ，自93年1 月9 日施行，其中第20條、第23條將施用毒品之
    刑事處遇程序，區分為「初犯」及「5 年內再犯」、「5 年
    後再犯」。依其立法理由之說明：「初犯」，經觀察、勒戒
    或強制戒治後，應為不起訴處分或不付審理之裁定；經觀察
    、勒戒或強制戒治執行完畢釋放後，「5 年內再犯」者，因
    其再犯率甚高，原實施之觀察、勒戒及強制戒治既已無法收
    其實效，爰依法追訴或裁定交付審理。至於經觀察、勒戒或
    強制戒治執行完畢釋放後，「5 年後再犯」者，前所實施之
    觀察、勒戒或強制戒治已足以遮斷其施用毒品之毒癮，為期
    自新及協助其斷除毒癮，仍適用「初犯」規定，先經觀察、
    勒戒或強制戒治之程序。從而依修正後之規定，僅限於「初
    犯」及「5 年後再犯」二種情形，始應先經觀察、勒戒或強
    制戒治程序。倘被告於5 年內已再犯，經依法追訴處罰，縱
    其第3 次（或第3 次以上）再度施用毒品之時間，在初犯經
    觀察、勒戒或強制戒治執行完畢釋放5 年以後，已不合於「
    5 年後再犯」之規定，且因已於「5 年內再犯」，顯見其再
    犯率甚高，原實施觀察、勒戒或強制戒治，已無法收其實效
    ，即應依該條例第10條處罰（最高法院95年度第7 次刑事庭
    會議決議要旨參照）。經查，被告前於87年間因施用毒品案
    件，經本院以87年度訴字第397 號裁定送勒戒處所觀察、勒
    戒後，認無繼續施用毒品傾向，於87年6 月5 日觀察、勒戒
    執行完畢釋放，經本院以87年度訴字第397 號刑事判決免刑
    確定，復於前揭觀察、勒戒執行完畢釋放5 年內，於92年間
    因施用第1 、2 級毒品案件，經本院以92 年 度毒聲字第
    328 號裁定送勒戒處所觀察、勒戒後，認有繼續施用毒品傾
    向，經本院以92年度毒聲字第996 號裁定令入戒治處所施以
    強制戒治，惟於93年1 月9 日施行之新修正毒品危害防制條
    例第35條第1 項規定，強制戒治中之案件，適用修正後之規
    定，該強制戒治不能繼續執行，另由臺灣彰化地方法院檢察
    署檢察官以92年度戒執2 字第370 號法律修正行政報結，並
    未繼續執行強制戒治，且提起公訴，經本院於92年6 月19日
    以92年度訴字第693 號刑事判決分別判處有期徒刑8 月、5
    月，應執行有期徒刑1 年，並於92 年7月11日確定等情之事
    實，此有臺灣高等法院前案紀錄表、臺灣彰化地方法院檢察
    署刑案資料查註紀錄表各1 份附卷可參。被告前既曾因施用
    毒品案件，經觀察、勒戒後，復於觀察、勒戒執行完畢釋放
    後5 年內，再犯施用毒品罪，且經法院判處罪刑確定，被告
    於96年2 月13日晚上11時許，再度施用海洛因之犯行等情，
    即非屬毒品危害防制條例第20條第3 項所定「5 年後再犯」
    之情形，檢察官逕行起訴，要無不合。依前開說明，本案被
    告上開所為，係於上揭觀察、勒戒執行完畢釋放後5 年內，
    再犯施用第1 、2 級毒品罪，且經法院判處罪刑確定後，再
    度犯本案之毒品危害防制條例第10 條 第1 項施用第1 級毒
    品罪，本案事證明確，被告上開犯行洵堪認定。
四、按海洛因為毒品危害防制條例第2 條第2 項第1 款所明定之
    第1 級毒品。核被告所為，係犯同條例第10條第1 項之施用
    第1 級毒品罪。被告持有第1 級毒品進而施用，持有之低度
    行為為施用之高度行為所吸收，不另論持有毒品之罪。另查
    ，被告曾於92年間因施用第1 、2 級毒品案件，經本院以92
    年度訴字第693 號刑事判決分別判處有期徒刑8 月、5 月，
    應執行有期徒刑1 年確定，另因公共危險案件，經本院以92
    年度交訴字第69號刑事判決判處有期徒刑10月確定，上揭3
    罪經聲請本院裁定應執行有期徒刑1 年8 月確定後，經移送
    執行，於94年8 月9 日因縮刑期滿執行完畢等情，此有臺灣
    高等法院前案紀錄表、臺灣彰化地方法院檢察署刑案資料查
    註紀錄表各1 份存卷可考，其於5 年內故意再犯本案有期徒
    刑以上之罪，為累犯，應依刑法第47條第1 項之規定加重其
    刑。爰審酌被告於觀察、勒戒執行完畢釋放後5 年內，再犯
    施用第1 、2 級毒品罪，且經法院判處罪刑確定後，仍未能
    徹底戒絕毒品，再度犯本案施用第1 級毒品罪，顯見其無戒
    毒悔改之意，惟念其施用毒品乃自戕一己之身體健康，尚未
    對他人造成危害，且犯後已坦承犯行，態度良好等一切情狀
    ，量處如主文所示之刑。
五、公訴意旨另以：被告基於施用海洛因之包括一罪犯意，除於
    前揭犯罪事實欄一所示之施用時間外，自95年12月間某日起
    至96年2 月13日晚上11時許前之某時止，亦在犯罪事實欄一
    所示施用處，施用海洛因多次，因認被告此部分另涉有毒品
    危害防制條例第10條第1 項之施用第1 級毒品罪嫌等語。經
    查：
  (一)按犯罪事實應依證據認定之，無證據不得認定犯罪事實，刑
    事訴訟法第154 條第2 項定有明文；復按被告之自白，不得
    作為有罪判決之唯一證據，仍應調查其他必要之證據，以察
    其是否與事實相符，刑事訴訟法第156 條第2 項亦定有明文
    。
  (二)公訴人認被告涉有此部分施用第1 級毒品海洛因之罪嫌，無
    非係以被告之惟一自白為其論據。訊據被告於本院準備程序
    中固全部認罪而坦認有上開期間，平均每2 、3 日施用海洛
    因1 次之行為等語，是除被告之前揭自白外，並無其他證據
    足以佐認與事實相符，依前開刑事訴訟法所定之證據法則，
    自尚難逕單以被告之自白，認定被告確有除犯罪事實欄一所
    示之施用時間外，另自95年12月間某日起至96年2 月13日晚
    上11時許前之某時止，接連施用海洛因多次之行為，而以被
    告之上開自白作為該部分有罪判決之唯一證據。此外，復查
    無其他積極之證據足認被告有何此部分之犯行，惟公訴人認
    該部分與前開被告經判決有罪之施用海洛因1 次之犯行間，
    具有包括一罪之關係，爰不另為無罪之諭知。
據上論斷，應依刑事訴訟法第273 條之1 第1 項、第299 條第1
項前段，毒品危害防制條例第10條第1 項，刑法第11條前段、第
47條第1 項，判決如主文。
本案經檢察官吳芙如到庭執行職務。
中　　華　　民　　國　　96　　年　　5 　　月　　16　　日
                  刑事第八庭          法　官    唐中興
以上正本證明與原本無異。
如不服本判決，應於判決送達後10日內向本院提出上訴狀 (須附
繕本 )。
中　　華　　民　　國　　96　　年　　5 　　月　　17　　日
                                      書記官    施惠卿
【附錄本案判決論罪科刑法條全文】：
毒品危害防制條例第10條
施用第1級毒品者，處6月以上5年以下有期徒刑。
施用第2級毒品者，處3年以下有期徒刑。
